【裁判字號】    90,易,712
【裁判日期】    901219
【裁判案由】    贓物等
【裁判全文】
臺灣雲林地方法院刑事判決
    公  訴  人  臺灣雲林地方法院檢察署檢察官
    被      告  甲  ○
右列被告因贓物等案件，經檢察官提起公訴（九十年度偵字第二九五五號），本院判
決如左：
    主  文
甲○收受贓物，處有期徒刑伍月，如易科罰金以佰元折算壹日。又連續行使變造特
許證，足以生損害於公眾及他人，處拘役肆拾伍日，如易科罰金以佰元折算壹日。
    事  實
一、甲○曾因違反肅清煙毒條例、麻醉藥品管理條例案件，經本院於民國八十四年五
    月三十一日，以八十四年度訴字第二五四號，判處有期徒刑三年二月、四月，合
    併定應執行刑有期徒刑三年四月，後經臺灣高等法院臺南分院於八十四年八月十
    六日，以八十四年度上訴字第一三四九號判決上訴駁回確定；復因違反麻醉藥品
    管理條例案件，經本院於八十五年一月十九日，以八十五年度易字第七號判處有
    期徒刑六月，並於八十五年二月十三日判決確定，又因違反肅清煙毒條例案件，
    經本院於八十五年四月三十日，以八十五年度訴字第一二九號判處有期徒刑三年
    二月，並於八十五年四月三十日判決確定，嗣經本院於八十五年七月十一日以八
    十五年度聲字第七０三號定其應執行刑有期徒刑三年六月，二案合併執行六年十
    月，於八十七年十一月十六日假釋出獄，假釋期間自八十七年十一月十六日起至
    九十一年六月二十五日止，未執行殘刑三年七月九日。因乙○○○所有之原車牌
    號碼七Ｌ—一五六二號自用小貨車，於九十年六月二十七日六時許，在彰化縣北
    斗鎮○○路○段一九六號前，不知為何人所偷竊，且原車牌號碼七Ｌ—一五六二
    號已經以黑色膠布變造為七Ｅ—一五六二號，甲○於該假釋期間內，明知該變造
    車牌號碼七Ｅ—一五六二號之自用小貨車，係來源不明之車輛，顯係他人所失竊
    之贓車，竟基於收受之犯意，而於九十年七月初某時日，在雲林縣土庫鎮某圓環
    旁，真實姓名、年籍不詳、綽號「金聰」之人收受該贓車而供己使用，又圖以規
    避檢查以避免為人發覺，竟另行起意，基於概括之犯意，自收受時起至九十年七
    月二十一日九時三十分許止，任該變造之車牌號碼七Ｅ—一五六二號懸掛予該自
    用小貨車上，而據以行駛而連續行使變造特許證，足以生損害於公路監理機關對
    車牌核發、管理之正確性與警察、乙○○○之追查，嗣於九十年七月二十一日九
    時三十分許，在雲林縣崙背鄉崙前村虎尾溪堤防旁道路為警查獲，並扣回該自用
    小貨車，以發還予乙○○○。
二、案經雲林縣警察局西螺分局移送臺灣雲林地方法院檢察署檢察官偵查起訴。
    理  由
一、被告甲○固坦承於上開時地收受前述自用小貨車而據以駕駛多次之事實，但否認
    有何贓物之認識及行使變造特許證之犯行，依然辯稱：該自用小貨車係由年籍、
    住址不詳之朋友「黃金聰」所交付，收受時並不知道該車為贓物，而收受時該車
    牌號碼已為七Ｅ—一五六二號，並也不知道車牌號碼已經變造過等語。經查，上
    述自用小貨車，為被害人乙○○○所有，並於九十年六月二十七日六時許，在彰
    化縣北斗鎮○○路○段一九六號前失竊之車輛，且原車牌號碼為七Ｌ—一五六二
    號，已經以黑色膠布變造為七Ｅ—一五六二號等事實，業據被害人於警訊時指訴
    在卷，且有該自用小貨車車輛竊盜、車牌失竊資料個別查詢報表一紙及該車照片
    八幀在卷可證，查獲後並發還予乙○○○領回，有贓物認領保管單一紙附卷可稽
    ，足見該車確為被害人所失竊之贓物無誤，復該自用小貨車之前後面車牌號碼均
    以黑色膠布貼上而將Ｌ變造為Ｅ，有前述車輛照片為憑，以通常肉眼目視即可輕
    易辯識之，被告焉有不知該車係經變造車牌號碼之贓車之理，其無從諉為不知，
    況且被告既供述該車係自綽號「金聰」之人收受者，其不但無法提供其真實姓名
    、年藉、住所，以資調查，而衡諸常情，行車應攜帶行車執照，以便查稽，一般
    人於使用車輛之際，均同時攜帶車籍證明文件或行車執照，被告於收受該車輛時
    ，並未同時收受該車輛之任何車籍資料或行車執照，此舉顯不合常情，足見被告
    於收受之時已知悉前開車輛係屬贓物無疑，豈無贓物之認識，被告推無贓物之認
    識，要係卸責之詞，又該車之車牌號碼業經變造，以通常肉眼目視即可明白，已
    如前述，被告不可能不知，其辯解不知，亦屬避重就輕之詞，均不足採信，其收
    受贓物、行使變造特許證，事證明確，均可以認定，應依法論罪科刑。
二、按汽車牌照為公路監理機關所發給，固有公文書之性質，惟依道路交通安全規則
    之規定，汽車牌照僅為行車之許可憑證，自屬刑法第二百十二條所列特許證之一
    種（最高法院六十三年台上字第一五五０號判例參照）。核被告甲○所為，係犯
    刑法第二百十六條、第二百十二條行使變造特種文書─車牌罪及刑法第三百四十
    九條第一項之收受贓物罪。被告先後多次之行使特許證，時間緊接，方法相同，
    而觸犯構成要件相同之罪名，顯係基於概括之犯意反覆為之，為數行為而犯同一
    之罪名，屬裁判上一罪即訴訟法上同一案件，應依刑法第五十六條連續犯之規定
    論以一罪，並依法加重其刑。另被告係因違反肅清煙毒條例、麻醉藥品管理條例
    案件，經本院於八十四年五月三十一日，以八十四年度訴字第二五四號，判處有
    期徒刑三年二月、四月，合併定應執行刑有期徒刑三年四月，後經臺灣高等法院
    臺南分院於八十四年八月十六日，以八十四年度上訴字第一三四九號判決上訴駁
    回確定；復因違反麻醉藥品管理條例案件，經本院於八十五年一月十九日，以八
    十五年度易字第七號判處有期徒刑六月，並於八十五年二月十三日判決確定，又
    因違反肅清煙毒條例案件，經本院於八十五年四月三十日，以八十五年度訴字第
    一二九號判處有期徒刑三年二月，並於八十五年四月三十日判決確定，嗣經本院
    於八十五年七月十一日以八十五年度聲字第七０三號定其應執行刑有期徒刑三年
    六月，二案合併執行六年十月，於八十七年十一月十六日假釋出獄，假釋期間自
    八十七年十一月十六日起至九十一年六月二十五日止，未執行殘刑三年七月九日
    ，有臺灣高等法院被告全國前案紀錄表一紙在卷可憑，且經本院調取本院八十五
    年度聲字第七０三號卷、臺灣雲林地方法院檢察署八十七年度執更字第一０五０
    號執行卷，核閱屬實，並檢具八十五年度聲字第七０三號裁定及臺灣雲林監獄雲
    監假證字第五四九號被告假釋證明書各一紙在卷佐證，而刑法上累犯之成立要件
    ，依刑法第四十七條規定，必須曾受有期徒刑之執行完畢，或受無期徒刑或有期
    徒刑一部之執行而赦免後，五年以內再犯有期徒刑以上之罪者，始足當之，所謂
    執行完畢，其在監獄執行期滿者，固不待言；如係經假釋出獄者，須在無期徒刑
    假釋後滿十五年，或在有期徒刑所餘刑期內未經撤銷假釋者，其未執行之刑，始
    得以已執行論，如其為二以上徒刑併執行者，假釋所定最低應執行之期間，合併
    計算之；其所餘刑期（即殘刑期間），亦應合併計算，此期間既無從區分，則必
    於期間內未經撤銷假釋，該併執行之各罪所未執行之刑，始以已執行論，此觀諸
    刑法第七十九條第一項、第七十九條之一第一項、第三項之規定甚明，本件被告
    假釋期間自八十七年十一月十六日起至九十一年六月二十五日止，而被告卻於九
    十年七月間犯本件罪行，顯然在假釋期間所為，前罪徒刑因屬尚未執行完畢，與
    累犯規定尚屬有間，公訴人據以認定累犯，對此恐有誤解，附此敘明。爰審酌被
    告不思正途、心存僥倖、貪圖己利、所收受贓物之價值、收受時該變造車牌已懸
    掛予車上而行使之情及犯罪後依然否認之態度等一切情狀，各量處如主文所示之
    刑，並諭知易科罰金之折算標準。至於變造車牌二面，還原後非屬被告所有，並
    已連同車輛發還予被害人，爰不依法宣告沒收之，附此敘明。
據上論斷，應依刑事訴訟法第二百九十九條第一項前段，刑法第五十六條、第二百十
六條、第二百十二條、第三百四十九條第一項、第四十一條第一項前段，罰金罰鍰提
高標準條例第一條前段、第二條，判決如主文。
本案經檢察官施添寶到庭執行職務。
中      華      民      國      九十    年    十二    月      十九      日
                                臺灣雲林地方法院刑事第二庭
                                    法  官  吳  福  森
右正本證明與原本無異。
如不服本判決，應於判決送達後十日內向本院提出上訴狀( 應附繕本 )。
                                    書記官  李  松  坤
中      華      民      國      九十    年    十二    月      十九      日
附錄本案論罪科刑法條：
刑法第二百一十二條：
偽造、變造護照、旅券、免許證、特許證及關於品行、能力服務或其他相類之證書、
介紹書，足以生損害於公眾或他人者，處一年以下有期徒刑、拘役或三百元以下罰金
。
刑法第二百一十六條；
行使第二百十條至第二百十五條之文書者，依偽造、變造文書或登載不實事項或使登
載不實事項之規定處斷。
刑法第三百四十九條第一項：
收受贓物者，處三年以下有期徒刑、拘役或五百元以下罰金。


司法院資訊處製作；財團法人民間司法改革基金會備份。
